臺灣高等法院臺南分院刑事判決
110年度上訴字第653號
上  訴  人  
即  被  告  許錦清


                    (另案在法務部○○○○○○○○○執行   中)
選任辯護人  蕭敦仁律師
上列上訴人因毒品危害防制條例案件，不服臺灣雲林地方法院10
9年度訴字第644號中華民國110年3月11日第一審判決（起訴案號
：臺灣雲林地方檢察署109年度偵字第1015號、第1317號），提
起上訴，本院判決如下：
    主  文
上訴駁回。
    事  實
一、許錦清前因施用毒品、違反槍砲彈藥刀械管制條例等案件，
    先後經臺灣雲林地方法院及本院以95年度訴字第272號、95
    年度上訴字第741號判決，分別判處有期徒刑10月、7月、5
    年6月確定，並經本院以96年度聲字第1124號裁定應執行有
    期徒刑6年6月確定；復因施用毒品案件，經臺灣雲林地方法
    院以97年度訴字第253號判決判處有期徒刑10月、7月，並定
    應執行有期徒刑1年4月確定，上開案件所處刑期經接續執行
    後，於民國101年11月27日假釋出監，104年12月2日縮刑期
    滿。明知海洛因為毒品危害防制條例所列管之第一級毒品，
    依法不得持有、販賣，仍基於販賣第一級毒品海洛因以營利
    之犯意，以其所有之門號0000000000號行動電話為聯繫工具
    ，與劉益民聯絡交易海洛因事宜後（通話內容詳如附表所示
    ），於附表編號1至3所示時間、地點，販賣如附表編號1至3
    所示數量之海洛因予劉益民，並收取劉益民交付如附表編號
    1至3所示價金。嗣經警持臺灣雲林地方法院核發之108年度
    聲監續字第373號通訊監察書，對其使用之上開門號行動電
    話實施通訊監察，並於108年12月10日上午10時50分許，持
    臺灣雲林地方法院核發之108年度聲搜字第831號搜索票，至
    嘉義縣○○市○○路○段000巷00號許錦清居處執行搜索，扣得海
    洛因13包、甲基安非他命6包、Benten廠牌門號0000000000
    號行動電話1支(含SIM卡1張）、殘渣袋16只、分裝袋3包、
    紅色分裝袋1包、藍色分裝袋1包、大型分裝袋1包、電子磅
    秤1臺，而悉上情。
二、案經臺南市政府警察局刑事警察大隊報告臺灣雲林地方檢察
    署檢察官偵查起訴。
    理  由
一、證據能力：
㈠、按被告以外之人於審判外之言詞或書面陳述，除法律有規定
    者外，不得作為證據，刑事訴訟法第159條第1項定有明文。
    證人劉益民於警詢之證述，屬被告以外之人於審判外之陳述
    ，被告許錦清及其辯護人爭執劉益民之警詢筆錄無證據能力
    ，且不同意作為證據使用，又無其他得例外具有證據能力之
    情形，依上開規定，應不具證據能力。
㈡、又被告以外之人於審判外之陳述，雖不符刑事訴訟法第159條
    之1至第159條之4規定得為證據之情形，而經當事人於審判
    程序同意作為證據，法院審酌該言詞陳述或書面陳述作成時
    之情況，認為適當者，亦得為證據，刑事訴訟法第159條之5
    第1項定有明文。而刑事訴訟法第159條之5立法意旨，在於
    確認當事人對於傳聞證據有處分權，得放棄反對詰問權，同
    意或擬制同意傳聞證據可作為證據，屬於證據傳聞性之解除
    行為，如法院認為適當，不論該傳聞證據是否具備刑事訴訟
    法第159條之1至第159條之4所定情形，均容許作為證據，不
    以未具備刑事訴訟法第159條之1至第159條之4所定情形為前
    提。除上開爭執外，本判決所引用之下列供述證據暨其他書
    證、物證，檢察官、被告及其辯護人於本院準備程序、審理
    時，均同意作為本案證據（見本院卷第162至166頁、第291
    頁），且於本院逐一提示後，迄於言詞辯論終結前亦未聲明
    異議，本院審酌上開證據資料製作時之情況，尚無違法不當
    及證明力明顯過低之瑕疵，認以之作為證據應屬適當，而有
    證據能力。
二、認定犯罪事實所憑之證據及理由：
    訊據被告固坦承於附表編號1至3所示時間，持用門號000000
    0000號行動電話，與劉益民為附表編號1至3所示通話內容之
    聯繫後，雙方於附表編號1至3所示時間、地點見面，並收取
    劉益民交付如附表編號1至3所示款項，然矢口否認於附表編
    號1至3所示時、地見面時，曾販賣海洛因予劉益民，辯稱：
    劉益民交付之款項係為償還先前借款，並非購買海洛因之價
    金云云。辯護人則為被告辯護稱：劉益民自承向被告借款之
    事實，且在電話聯繫中言及欠還款及約定時間地點交付金錢
    ，屬正常之事，豈得由劉益民恣意就其中內容誣指乃聯繫交
    易毒品，又劉益民若以通訊監察譯文之欠還金額即為交易毒
    品，並在原審審理時，證述與被告見面後未曾交談即交付金
    錢取走毒品，則在指證之108年8月2日，雙方在電話中未曾
    言及金額，被告又如何知道劉益民購毒金額及數量，有悖常
    情常理，劉益民原先指證向被告購買4次海洛因，除附表所
    示3次外，劉益民證稱最後1次是108年10月，但劉益民在偵
    訊時證稱其最後1次施用毒品是108年8月，何以108年10月還
    會跟被告購買毒品，且108年10月間亦無劉益民與被告間之
    電話通聯記錄或譯文，故劉益民所述難以採信，本案除劉益
    民有瑕疵之指證及無法資為補強之通訊監察譯文外，並無充
    分且堅強之補強證據，憑以堅實確信被告涉有被訴販毒予劉
    益民犯行，應為被告無罪判決云云。經查：
㈠、劉益民先於附表編號1至3所示時間，撥打公用電話與被告持
    用之門號0000000000號行動電話，為附表編號1至3所示內容
    之通聯後，雙方於附表編號1至3所示時、地見面，被告自劉
    益民處取得如附表編號1至3所示金額款項，嗣於108年12月1
    0日為警扣得門號0000000000號行動電話等物一節，為被告
    所是認（見0000000000號警卷－以下稱警卷－第17至22頁；他
    卷－第137至142頁；原審卷一第137至138頁；原審卷二第126
    至128頁、第333至336頁；本院卷第159至160頁、第302至30
    3頁），並據劉益民於偵訊、原審審理時證述在卷（見他卷
    第117至121頁；原審卷一第233至254頁），復有原審法院核
    發之108年度聲搜字第831號搜索票、臺南市政府警察局刑事
    警察大隊108年12月10日搜索扣押筆錄、扣押物品目錄表、
    扣押現場及物品照片、門號0000000000號行動電話通聯調閱
    查詢單、通聯明細表、通話對象及通話次數統計表、00-000
    0000、00-0000000、00-0000000號公用電話通聯調閱查詢單
    、原審法院核發之108年度聲監字第278號、108年度聲監續
    字第373號通訊監察書及電話附表、附表編號1至3所示之通
    訊監察譯文等在卷可稽（見警卷第3至6頁、第99至114頁、
    第181頁；他卷第53至61頁、第65至69頁）。此部分事實，
    堪以認定。　　
㈡、被告雖否認販賣海洛因予劉益民，並以前揭情詞置辯，惟被
    告與劉益民於交易海洛因前，先由劉益民使用上開公用電話
    撥打被告使用之門號0000000000號行動電話，並有如附表編
    號1至3所示之通話內容，該通話內容即是雙方就稍後交易海
    洛因一事預先聯繫，通話後未久，雙方隨即於附表編號1至3
    所載時、地交易海洛因等經過情形，已據劉益民於偵訊時證
    稱：門號0000000000號行動電話是被告使用，有以公用電話
    000000000、000000000、000000000撥打上述0000000000號
    行動電話使用人，附表編號1所示通訊監察譯文是我跟被告
    的對話，内容是我要向他拿海洛因，時間是通話結束後，地
    點是在嘉義縣○○市○○路被告租屋處外面，我買海洛因，重量
    不知道，價金是新臺幣(下同)7,000元，我是騎機車過去，
    我到時他已經在那邊等我，能確認本次交易毒品為海洛因，
    因為我有在用。附表編號2通訊監察譯文是我跟被告的對話
    ，内容是交易毒品海洛因，時間是通話結束後，地點是在嘉
    義縣○○市○○路被告租屋處外面，我買海洛因，重量不知道，
    價金是3,500元，我是騎機車過去，他從他家走出來，能確
    認本次交易之毒品為海洛因，因為我有吸食。附表編號3之
    通訊監察譯文也是一樣，跟被告交易海洛因，時間是通話結
    束後，地點是在嘉義縣○○市○○路被告租屋處外面，我買海洛
    因，重量不知道，價金是3,500元，我是騎機車過去，他從
    家裡走出來，現場沒有其他人，可以確認本次交易之毒品為
    海洛因，我有吸食等語在卷（見他卷第117至121頁）。另劉
    益民於原審審理時益結證略謂：工作認識的朋友介紹認識被
    告，與被告沒有特別私交，平常沒有互相往來，跟被告不熟
    ，跟被告沒有仇怨關係或債務糾紛，朋友介紹拿電話給我，
    才會有被告的行動電話號碼，附表編號1通訊監察譯文，是
    要跟被告拿海洛因，交易地點是在被告嘉義縣太保市租屋處
    附近的大馬路，這次特別用公共電話是我朋友說被告要用公
    用電話才會接，譯文中說7,000元是指要買海洛因的價格，
    沒有跟被告借錢，譯文說「我欠你7,000塊」是我朋友跟我
    交代要這樣講，108年7月30日下午4時38分6秒這通電話後不
    到30秒我到現場，譯文中「大ㄟ」是在稱呼被告，因為大家
    都這樣叫，我會問「要開去哪」是看被告有沒有要換地方，
    被告回答「好啦」我就知道不用換地方，交易過程是被告將
    海洛因放在樹下，我就過去將海洛因拿走，然後將錢丟在樹
    下，因為被告叫我將錢丟在樹下。附表編號2譯文這通電話
    是用公共電話打得，也是因為被告要公共電話才會接，譯文
    中說「我阿民，我要還你錢」、「我要還你3,500」就是要
    拿海洛因，3,500是拿海洛因的金額，「我阿民，我要還你
    錢」是我朋友交代這樣子講，以一手交錢、一手交貨方式交
    易，這次也是在被告租屋處外面見面，所以才沒有說在那邊
    碰面，直接講說「到了」。附表編號3譯文，之前講說也是
    要跟被告拿海洛因正確，會說「我要拿錢去還你啦」是我朋
    友跟我講說電話中要這樣講，也是在被告租屋處外面以一手
    交錢、一手交貨方式交易，跟被告之間沒有任何借貸關係，
    附表編號1至3所示譯文是要拿海洛因不是借錢還錢。108年7
    月30日是我跟被告第一次交易，我朋友跟我說第一次都要放
    在樹下，如果有看到東西，就把錢放在那裡就對了，我打完
    電話後，不到30秒到現場，我去時就拿到了1包，我7,000元
    放在樹下，人就走了，現場沒有看到被告，所以沒有跟被告
    見到面，因為是我們第一次交易，被告還不信任我，第一次
    成功交易完海洛因後，108年8月1日以後都是直接跟被告見
    面，然後一手交錢，一手交貨，108年8月1日譯文我說「我
    要還你3,500」，被告回答「喔好」，這天我就是買3,500元
    海洛因，108年8月1日下午3時48分28秒通話後3至5分鐘跟被
    告見到面，地點是在他房子那邊，108年8月2日下午4時20分
    36秒通話後大約5、6分鐘跟被告見到面，譯文中「要拿去去
    還你啦」寫錯了應該是「要拿錢去還你啦」，與被告除了一
    手交錢、一手交貨之外不會寒暄、講話，直接拿毒品跟錢等
    語明確（見原審卷一第233至2561頁）。
㈢、揆諸劉益民於偵訊及原審審理時前後證述內容大致相符，且
    有附表編號1至3所示通訊監察譯文在卷可佐，劉益民就其與
    被告間有關附表編號1至3所示談話內容之含意，亦於偵訊及
    原審審理時證述綦詳，並於原審審理時，就其何以使用公用
    電話撥打被告行動電話之原因，其與被告通話完畢後，雙方
    交易海洛因之過程，詳細證述其受友人告知與被告交易毒品
    之方式，而沿襲友人方式與被告交易毒品，必須先以公用電
    話撥打被告使用之行動電話，否則被告不願接聽，且因附表
    編號1該次為雙方第一次買賣海洛因，尚未建立信賴關係，
    故受友人告知被告會先將海洛因放置於租處附近大馬路旁樹
    下，交由買受人即劉益民自行拿取，劉益民再將價金7,000
    元放置於樹下，採取間接交易之方式，經過第一次交易成功
    經驗與信任基礎，其後附表編號2、3被告才願露面以一手交
    錢一手交貨之方式為之，由劉益民可就其與被告特殊電話聯
    絡及交易方式與過程等細節性事項一一明確交代，前後並無
    齟齬，且有通訊監察譯文得以佐證，堪認其證詞真實性極高
    。參以卷附被告使用之門號0000000000號行動電話自108年5
    月28日至同年6月1日之通聯調閱查詢單、通聯明細表、通話
    對象及通話次數統計表(見他卷第43至61頁)顯示，被告使用
    之此門號行動電話於上開期間之通聯全係受話，從無發話，
    且通話時間均甚短暫，最長者僅65秒，撥打者使用之電話，
    除為另案監察電話使用人許志鴻曾以行動電話撥打被告持用
    之上開門號行動電話聯絡外，其餘號碼皆為公用電話，此情
    與劉益民證述必須以公用電話撥打被告使用之上開門號行動
    電話被告才願接聽相符，益徵劉益民證述非虛。酌以劉益民
    於警詢時所述個人年籍資料顯示，劉益民家中仍保有固網(
    市內)電話，且持用2個門號之行動電話，並於警詢及原審審
    理時證稱其平常均使用配偶申辦之行動電話(見他卷第117頁
    ；原審卷第234頁)，並非除公用電話外無其他通聯工具可對
    外通訊，衡以劉益民於附表編號1至3與被告交易毒品前，均
    先撥打2通電話聯繫被告，附表編號1至2所示各次第1通電話
    所使用之電話號碼分別為00-0000000、00-0000000號公用電
    話，其中00-0000000號電話之設置地點係於雲林縣二崙鄉，
    有該電話通聯調閱查詢單存卷可參(見他卷第65頁)，另由劉
    益民住處電話前幾碼亦為05-598...，可見上開00-0000000
    、00-0000000公用電話設置地點均位於雲林縣○○鄉，則劉益
    民於附表編號1、2所示該次交易前第1通與被告聯繫之電話
    ，皆係在其雲林縣○○鄉住處附近撥打公用電話。又附表編號
    3該次交易劉益民撥打之第1通電話，係使用00-0000000號公
    用電話，此電話設置地點在雲林縣○○鎮。而附表編號1至3所
    示3次交易，劉益民各次交易前撥打之第2通電話均是以00-0
    000000號公用電話，撥打被告持用之門號0000000000號行動
    電話，00-0000000號公用電話設置地點在嘉義縣○○市○○路○
    段000號，有上開電話通聯調閱查詢單在卷可憑(見他卷第65
    頁、第67頁)，可見劉益民如附表編號1至3所示3次交易皆是
    遠從雲林至嘉義面見被告。另附表編號1、2此2次交易中劉
    益民家中既有市內電話，本身另有行動電話可使用，衡情若
    是欲與他人正常通聯，根本毋庸特地準備零錢並刻意離家外
    出，到附近撥打公用電話聯繫被告，而第3次交易劉益民撥
    打第1通電話聯繫被告，及各次交易第2通電話聯繫被告時，
    劉益民雖均離家在外或已抵達被告租處附近，承前所述，劉
    益民亦有行動電話可使用，竟一反常態，不使用身邊唾手可
    得之通訊工具，反特地尋找現今因較不便利而罕有人使用之
    公用電話與被告聯繫，可見必有特殊原因，故其證述係因友
    人告知向被告購買毒品必須以此方式聯繫被告方會接聽電話
    ，應非虛妄。再者，劉益民苟非與被告曾交易海洛因，信其
    應不可能自行虛捏出附表編號1該次與被告第一次交易毒品
    時，係被告以將海洛因放在租處附近大馬路上樹下由劉益民
    自取後，再將價金放在相同地點如此迥異於一般面對面交易
    模式，酌以劉益民所述雙方第一次交易毒品採間接方式，係
    因雙方並無交易之經驗與信賴基礎，衡情應是被告為避免劉
    益民係警方喬裝或擔任員警之線民釣魚，使其因而為警察查
    獲，故採此間接交易方式，此情非但與被告要求購毒者必須
    以繁複方式撥打公用電話，確認係熟識者介紹之人來電，小
    心過濾交易對象之一貫行事作風相符，亦與販毒者極力避免
    遭查緝而構思各種防範手段之情理相合，是劉益民證述之情
    節，並未逸脫常理，具有高度之可信性。
㈣、而被告雖辯稱劉益民曾向其借貸，附表編號1至3所示各次聯
    絡、見面及交款均是因劉益民要清償借款云云。然劉益民已
    就其於附表編號1至3所示之通訊監察譯文內提及「我欠你7 
    ,000塊」、「我要還你3,500」、「我要拿錢去還你啦」等
    語，並非因其確實曾向被告借款，而係友人告知購買毒品之
    暗語證述綦詳，否認曾向被告借款外，再衡諸被告於108年1
    2月10日為警查獲後，一開始製作警詢，員警提示劉益民指
    認照片詢問被告時，被告供稱不認識劉益民，與劉益民並無
    仇恨或糾紛，其後承辦員警撥放被告與劉益民間如附表編號
    1至3所示通訊監察錄音檔及譯文供被告閱聽後，被告始憶起
    劉益民為何人，供稱係與劉宗献同村之人(見警卷第20頁)，
    核與劉益民於原審上開證述經由友人介紹才向被告購買海洛
    因，交易時彼此不寒暄或對談，交易完後立即離開，與被告
    不熟等情一致，是被告與劉益民並無交情，對劉益民之背景
    、信用亦不了解，殊難想像被告會輕易將錢借給形同陌生人
    之劉益民。此外，被告雖辯稱出借款項予劉益民，並於原審
    審理時供稱劉益民有簽寫借據及本票交被告收執云云(見原
    審卷一第333至335頁)，苟被告所辯為真，何以至今仍無法
    提出劉益民簽發之本票及借據，倘劉益民確實曾向被告借款
    ，若欠款數額不多，理應會一次清償，並索回交付被告之借
    據及本票，若僅有部分金額可償還，以現代金融交易之便利
    、迅速，劉益民大可索取被告金融機構帳戶以匯款方式清償
    ，經濟省事又可留下清償憑據，何以要大費周章，4天內分3
    次遠從雲林駕車至嘉義，只為清償7,000元、3,500元、3,50
    0元如此微小之金額，且3次時間相距甚短，僅相隔4日，何
    以不累積14,000元後，再1次於108年8月2日清償，而要特地
    分次不辭辛勞親自將小額款項面交被告，誠啟人疑竇。又由
    原審核發之108年度聲監字第278號、108年度聲監續字第373
    號通訊監察書記載可知，原審法院核發監察被告使用之門號
    0000000000號行動電話時間，係自108年6月24日起至同年8
    月17日止，則劉益民若於附表編號1所示通聯時間前，曾向
    被告借款，且依被告於原審所述曾借款超過5次(見原審卷一
    第334頁)，應不可能在附表編號1之前均未有二人聯絡借款
    之通訊內容，何況劉益民若於附表編號1至3所示時間均是為
    還款而事先與被告聯繫，則其直接表明要清償向被告所借款
    項即可，焉有特別強調還款金額之理。再者，劉益民於108
    年7月30日即附表編號1該次第1通電話聯繫被告時，表明「
    我欠你7,000塊」，則依被告所辯，當日劉益民既已如數將
    積欠債務返還被告，何以在108年8月1日相隔2日後，劉益民
    又於附表編號2所示通訊監察譯文顯示時間撥打電話聯繫被
    告表示「我要還你3,500元」，翌日即108年8月2日再度如附
    表編號3所示先撥打電話通知被告「我要拿錢去還你」，每
    日均向被告為小額借款又翌日立即清償，實令人難以置信，
    是被告所辯明顯悖於常情而難憑採。
㈤、辯護人雖又為被告辯護稱，劉益民自承有向被告借款之事實
    ，則在電話聯繫中言及欠還款及約定時間地點交付金錢，當
    屬正常之事，且劉益民在108年8月2日即附表編號3該次通聯
    並未言及金額，被告又如何知道劉益民購毒金額及重量，劉
    益民證稱最後1次施用毒品時間是108年8月，與其證述108年
    10月間還向被告購買毒品不符，108年10月亦無劉益民與被
    告間之電話通聯，劉益民所述均不可信云云。惟劉益民於原
    審審理時雖曾證稱：有因為當時剛好要○○○到嘉義市區，臨
    時要加油，跟被告認識，打電話問他是否方便借我錢，當時
    跟被告借3千多而已，除此之外，沒有再跟被告借錢，之後
    過2、3天載○○去嘉義下的時候，才叫被告到○○市場那裏拿，
    我叫被告去嘉義西瓜市場，他到就可以看到我們的大卡車，
    然後他就過來跟我拿等語(見原審卷一第245至246頁)，證實
    其曾向被告借款1次，然劉益民已就附表編號1至3所示通聯
    之目的係為向被告購買海洛因等情，詳細證述如上，附表編
    號1至3所示通聯內容與其所述臨時缺錢加油一事毫不相干，
    何能混為一談。再由劉益民上開證述向被告借款緣由、金額
    、還款時間、相約還款地點等情節觀之，附表編號1至3所示
    通聯內容無一與之相符，難以因劉益民證稱曾向被告借款3
    千多元一事，遽認劉益民證述附表編號1至3此3次曾向被告
    購買海洛因之證言均屬虛偽，亦難因此反證被告辯解附表編
    號1至3之通聯係在談論劉益民還款之事及劉益民交付之金額
    是為償還借貸款項等情為真。而劉益民於附表編號3所示通
    聯對話中雖未表明要拿多少錢還被告，然因雙方約定之交易
    地點在被告租處附近，且此次是被告與劉益民第3次交易，
    雙方已有一定默契，自可到場再確認購買數量與金額，此由
    被告聽聞劉益民告知「我要拿錢去還你啦」一語後，僅回答
    「好啊」，而未反問劉益民數額一情，可證雙方應已就交易
    海洛因存有一定默契，毋庸在電話中贅言，是辯護人此部分
    辯解亦難採取。另劉益民於偵訊及原審審理時，固曾證稱其
    最後1次係於108年10月7日下午2時許，至被告上開居住，向
    被告購買6,000元海洛因一事，惟其無論於偵訊或原審審理
    時均證述該次購買後有施用，被告所交付之毒品確實是海洛
    因無訛(見他卷第121頁；原審卷一第242至243頁)，並未曾
    證稱其最後1次施用海洛因時間是在108年8月，辯護人顯有
    誤會。再者，劉益民證述於108年10月7日或8日向被告購買
    海洛因該次事實，卷內雖無相應之通訊監察譯文可供參照，
    而無從查對劉益民證述此次與被告交易海洛因之情節是否真
    實，然被告有無販賣海洛因予劉益民之犯行，本即係以偵查
    機關蒐集被告每次交易之相關證據情形而分別判斷，而非如
    零和遊戲般，將所有證據交相參酌混用，認定被告遭起訴之
    數次犯行全有或全無，因此尚難以某次證人證述情節缺乏相
    關通訊監察譯文，遽然全盤推翻其餘已臻明確之犯行，是被
    告於附表所示3次販賣海洛因與劉益民之犯行，如上所述證
    據確鑿，不因劉益民所述在附表所示3次犯行外之其餘販賣
    海洛因無相關通訊監察譯文，斲傷劉益民有關附表所示3次
    向被告購買海洛因證詞之可信性，辯護人之辯解誠難採取。
    　　
㈥、毒品交易向為政府查禁森嚴且重罰不予寬貸之犯罪行為，衡
    諸常情，倘非有利可圖，持有毒品之人當無輕易將所持有之
    毒品任意轉售他人，甘冒再次向他人購買時，遭查獲移送法
    辦之危險之理；而海洛因既經政府公告列管，未經許可不得
    持有、販售，自無一定之市場行情或公定價格，是各次買賣
    之價格，當亦有所差異，或隨供需雙方之資力、關係之深淺
    、需求之數量、貨源之充裕與否、販賣者對於資金之需求程
    度，以及政府查緝之態度，為各種不同之風險評估，而為機
    動性之調整，是其價格標準，自非一成不變，且販賣者從各
    種「價差」、「量差」或「純度」謀取利潤方式，亦有差異
    ，然其所圖利益之非法販賣行為目的，則屬相同，並無二致
    。因此，販賣利得，除經被告坦承或其價量至臻明確外，確
    實難以究其原委，從而，舉凡有償交易，除足反證其確另基
    於某種非圖利本意之關係外，通常尚難因無法查悉其買進、
    賣出之差價，而諉無營利之意思，或阻卻販賣犯行之追訴。
    經查，被告與劉益民並不熟識，亦無特殊交情，衡情被告並
    無可能平白贈送價格菲薄之第一級毒品海洛因給劉益民施用
    ，且依附表編號1至3所示通訊監察譯文內容及劉益民之證詞
    ，可知此3次交易金額分別為7,000元、3,500元、3,500元，
    海洛因之數量不少，被告更無可能無償讓與價值不斐之海洛
    因與劉益民，按理被告應有自附表編號1至3此3次交易中賺
    取價差或量差，堪認被告於附表編號1至3所示之時、地，各
    次販賣海洛因予劉益民之犯行，主觀上應均具有營利之意圖
    無訛。　
㈦、綜上所述，被告上開所辯，均非可採，本件被告販賣海洛因
    犯行事證明確，自應依法論科。
三、論罪科刑之理由：
㈠、按行為後法律有變更者，適用行為時之法律。但行為後之法
    律有利於行為人者，適用最有利於行為人之法律，刑法第2
    條第1項定有明文。查被告行為後，毒品危害防制條例第4條
    第1項於109年1月15日經總統公布修正，並於同年7月15日施
    行（同條例第19條第1項，並未修正），修正前毒品危害防
    制條例第4條第1項規定「製造、運輸、販賣第一級毒品者，
    處死刑或無期徒刑；處無期徒刑者，得併科新臺幣二千萬元
    以下罰金」，修正後則規定「製造、運輸、販賣第一級毒品
    者，處死刑或無期徒刑；處無期徒刑者，得併科新臺幣三千
    萬元以下罰金」。是該條例第4條第1項修正後將罰金上限提
    高，經比較新舊法之規定，自以修正前規定較有利於被告，
    故依刑法第2條第1項前段規定，應適用行為時即修正前毒品
    危害防制條例第4條第1項規定處斷。
㈡、海洛因屬毒品危害防制條例第2條第2項第1款所定之第一級毒
    品，不得非法持有、販賣，被告於附表編號1至3所示時、地
    ，先後3次販賣海洛因予劉益民，所為均係犯修正前毒品危
    害防制條例第4條第1項之販賣第一級毒品罪。被告販賣海洛
    因予劉益民前持有海洛因之低度行為，為其販賣海洛因之高
    度行為所吸收，不另論罪。
㈢、被告所犯3次販賣第一級毒品罪間，犯意各別，行為互殊，應
    分論併罰。
㈣、被告前因施用毒品、違反槍砲彈藥刀械管制條例案件，先後
    經原審法院及本院以95年度訴字第272號、95年度上訴字第7
    41號判決，分別判處有期徒刑10月、7月、5年6月確定，並
    經本院以96年度聲字第1124號裁定應執行有期徒刑6年6月確
    定；復因施用毒品案件，經原審法院以97年度訴字第253號
    判決判處有期徒刑10月、7月，並定應執行有期徒刑1年4月
    確定，上開案件所處刑期經接續執行後，於101年11月27日
    假釋出監，104年12月2日縮刑期滿，未經撤銷假釋，視為執
    行完畢，有臺灣高等法院被告前案紀錄表在卷可按，其於有
    期徒刑執行完畢後，5年以內故意再犯本件有期徒刑以上之
    罪，依刑法第47條第1項規定，皆構成累犯。而司法院釋字
    第775號解釋文揭示：刑法第47條第1項規定：「受徒刑之執
    行完畢，或一部之執行而赦免後，為累犯，加重本刑至二分
    之一。」有關累犯加重本刑部分，不生違反憲法一行為不二
    罰原則之問題。惟其不分情節，基於累犯者有其特別惡性及
    對刑罰反應力薄弱等立法理由，一律加重最低本刑，於不符
    合刑法第59條所定要件之情形下，致生行為人所受之刑罰超
    過其所應負擔罪責之個案，其人身自由因此遭受過苛之侵害
    部分，對人民受憲法第8條保障之人身自由所為限制，不符
    憲法罪刑相當原則，牴觸憲法第23條比例原則。於此範圍內
    ，有關機關應自本解釋公布之日起2年內，依本解釋意旨修
    正之。於修正前，為避免發生上述罪刑不相當之情形，法院
    就該個案應依本解釋意旨，裁量是否加重最低本刑。又依上
    述解釋理由書之說明，所謂「一律加重最低本刑，致個案過
    苛部分，不符憲法罪刑相當原則及比例原則」之情形，應是
    指「因累犯加重之規定致無法處以最低法定本刑，使行為人
    所受之刑罰超過其所應負擔罪責」之個案（最高法院109年
    度台上字第714號刑事判決意旨參照）。本案被告構成累犯
    之前案有違反毒品危害防制條例犯行，與本案在罪質上相仿
    ，且被告原僅犯較輕之施用毒品犯行，竟在前案執行完畢後
    ，更進一步違犯罪質更重之販賣毒品罪，是依累犯加重並未
    使其應負擔刑罰超過其罪責之情形，仍應適用刑法第47條第
    1項累犯之規定，除最重本刑為死刑、無期徒刑依法不得加
    重外，就罰金刑部分，均分別加重其刑。
㈤、又刑之量定，為求個案裁判之妥當性，法律賦予法院裁量權
    ，而此裁量權之行使，除應依刑法第57條規定，審酌行為人
    及其行為等一切情狀，為整體之評價外，並應顧及比例原則
    與平等原則，使罪刑均衡，輕重得宜，以契合社會之法律感
    情。茲刑法第59條規定犯罪之情狀顯可憫恕者，得酌量減輕
    其刑，所謂「犯罪之情狀」，與同法第57條規定科刑時應審
    酌之一切情狀，並非有截然不同之領域，於裁判上酌減其刑
    時，應就犯罪一切情狀（包括第57條所列舉之10款事項），
    予以全盤考量，審酌其犯罪有無可憫恕之事由（即有無特殊
    之原因與環境，在客觀上足以引起一般同情，以及宣告法定
    最低度刑，是否猶嫌過重等等），以為判斷（最高法院95年
    度臺上字第6157號、104年度臺上字第898號判決意旨參照）
    。而修正前販賣第一級毒品罪之法定本刑為「死刑或無期徒
    刑；處無期徒刑者，得併科2,000萬元以下罰金」，然同為
    販賣第一級毒品之人，其原因動機不一，犯罪情節未盡相同
    ，或有大盤毒梟者，亦有中、小盤之分，甚或僅止於吸毒者
    友儕間為求互通有無之有償轉讓者亦有之，其販賣行為所造
    成危害社會之程度自屬有異，法律科處此類犯罪，所設之法
    定最輕本刑，若一概未區分情節，不可謂不重，為達懲儆被
    告，倘處以較低度之刑即可達防衛社會目的者，自非不可依
    客觀之犯行與主觀之惡性，考量其情狀是否有可憫恕之處，
    適用刑法第59條之規定酌量減輕其刑，期使個案裁判之量刑
    ，能斟酌至當，符合比例原則，慎刑矜恤，實現刑罰權之分
    配正義。本案被告販賣海洛因犯行，固足戕害他人身心，惟
    被告販賣對象僅劉益民1人，販賣次數僅3次，販賣金額分別
    為2次3,500元、1次7,000元，且劉益民在本案購買海洛因前
    ，有施用海洛因惡習，業據其於警詢證述明確（見原審卷一
    第248頁），則被告販賣海洛因實際可能增加施用海洛因人
    口之危害性尚低，情節亦與長期大量販賣毒品之大毒梟仍然
    有別，對社會治安及國民健康所造成侵害之範圍、程度均不
    重。從而，本院認被告販賣海洛因之犯罪情狀，在客觀上已
    足以引起一般同情而顯可憫恕，倘就其販賣第一級毒品部分
    處以最低度刑「無期徒刑」，不免過苛，實屬情輕法重。是
    本院認被告所犯如附表編號1至3所示之販賣第一級毒品罪，
    縱量處前述法定最低度刑或減輕後之最低刑度，仍嫌過重，
    依一般國民生活經驗法則，被告之犯罪情狀已顯可憫恕，爰
    依刑法第59條規定，酌量減輕其刑。
四、駁回上訴之理由：
㈠、原判決認被告販賣第一級毒品犯行事證明確，因予適用毒品
    危害防制條例第4條第1項（修正前）、第19條第1項，刑法
    第2條第1項前段、第11條、第47條第1項、第59條、第51條
    第5款、第38條之1第1項前段、第3項規定，並以行為人責任
    為基礎，審酌被告不思遵循法紀，為謀一己私利，販賣第一
    級毒品海洛因給劉益民，實助長毒品氾濫之風，亦戕害施用
    者之身心健康，對於社會整體治安造成相當程度之潛在危害
    ，所為誠屬不該。參以被告販賣第一級毒品海洛因之交易金
    額雖介於7,000元至3,500元間，然其交易次數為3次，且對
    象僅有劉益民1人，是被告販賣之數量，相較於大盤、中盤
    毒販，尚屬有別，散播範圍有限，整體犯罪情節非謂甚為嚴
    重。兼衡被告始終否認犯行之犯後態度，及其自陳○○○○學校
    畢業，後來從事過○○；已婚，育有3名子女，其中2名子女已
    成年，另1名子女目前就讀國中三年級；家庭成員有配偶、
    子女、胞弟及胞妹；入監前從事○○、○○之工作，每月收入約
    0、0萬元等一切情狀，分別量處有期徒刑16年4月、15年10
    月、15年10月，並定應執行有期徒刑17年10月。及說明被告
    就附表編號1至3之犯行，均係以扣案Benten廠牌行動電話1
    支（搭配門號0000000000號SIM卡1張）作為聯繫工具，屬於
    供犯罪所用之物，不問是否屬於犯罪行為人與否，應依毒品
    危害防制條例第19條第1項規定，宣告沒收之；附表編號1至
    3中，因販賣第一級毒品海洛因，分別獲得7,000元、3,500
    元、3,500元之販賣毒品所得，均應宣告沒收之，因未扣案
    ，另諭知如全部或一部不能沒收或不宜執行沒收時，各追徵
    其價額，至於扣案海洛因13包、甲基安非他命6包，於被告
    所犯持有第一級毒品純質淨重逾10公克之另案判決諭知沒收
    銷燬；扣案電子磅秤1臺、殘渣袋16包、分裝袋3包、紅色分
    裝袋1包、藍色分裝袋1包、大型分裝袋1包均與被告持有第
    一毒品純質淨重逾10公克以上之罪相關，亦於該案判決宣告
    沒收，其餘扣案三星廠牌行動電話3支（含門號0000000000
    號、0000000000號SIM卡2張）、Iphone廠牌行動電話1支（
    含門號0000000000號SIM卡1張）、葡萄糖18包、分裝匙5支
    、赤牛皮空白袋1包、現金44,700元、SIM卡3張、○○商業銀
    行金融卡(帳號：0000000000號)1張、舌下錠5粒，皆與被告
    本案販賣毒品犯行無涉，爰不予宣告沒收。經核原審認事用
    法並無不合，量刑亦屬妥適，應予維持。
㈡、被告以其並未販賣海洛因予劉益民，附表編號1至3所示時、
    地與劉益民見面收取劉益民交付款項，是劉益民償還所積欠
    之借款，原審在無充分且相當之補強證據證明被告涉有販賣
    毒品予劉益民之犯行下，遽為不利被告之認定，自有違誤為
    由，指摘原判決認定事實及論罪科刑不當。然證據之取捨與
    證據之證明力如何，均屬事實審法院得自由裁量、判斷之職
    權，茍其此項裁量、判斷，並不悖乎通常一般人日常生活經
    驗之定則或論理法則，又於判決內論敘其何以作此判斷之心
    證理由者，即不得任意指摘其為違法，原判決已詳敘就卷內
    證據調查之結果，而為綜合判斷、取捨，並詳細敘明得心證
    之理由，且所為論斷從形式上觀察，亦難認有違背經驗法則
    、論理法則，或有其他違背法令之情形，自不容任意指為違
    法。被告猶執陳詞辯解並未販賣海洛因予劉益民，惟被告相
    關辯解無法採信之理由業已論述如前，被告執詞否認犯罪，
    要係對原判決已說明事項及屬原審採證認事職權之適法行使
    ，持憑己見而為不同之評價，任意指摘原判決不當，尚非可
    採，其此部分上訴並無理由，應予駁回。
五、依刑事訴訟法第368條，判決如主文。
本案經檢察官蘇聖涵提起公訴，檢察官趙中岳到庭執行職務。  
中　　華　　民　　國　　110 　年　　8 　　月　　11　　日
                  刑事第六庭    審判長法　官  張瑛宗   
　　　　　　　　　　　　　　　　　　　法　官  林逸梅
                                      法　官  李秋瑩
以上正本證明與原本無異。
如不服本判決應於收受送達後20日內向本院提出上訴書狀，其未
敘述上訴理由者，並得於提起上訴後20日內向本院補提理由書（
均須按他造當事人之人數附繕本）「切勿逕送上級法院」。
　　　　　　　　　　　　　　　　　　　書記官  劉紀君
中　　華　　民　　國　　110 　年　　8 　　月　　11　　日
附錄本案論罪科刑法條全文
修正前毒品危害防制條例第4 條
製造、運輸、販賣第一級毒品者，處死刑或無期徒刑；處無期徒
刑者，得併科新臺幣2 千萬元以下罰金。
製造、運輸、販賣第二級毒品者，處無期徒刑或7 年以上有期徒
刑，得併科新臺幣1 千萬元以下罰金。
製造、運輸、販賣第三級毒品者，處7 年以上有期徒刑，得併科
新臺幣7 百萬元以下罰金。
製造、運輸、販賣第四級毒品者，處5 年以上12年以下有期徒刑
，得併科新臺幣3 百萬元以下罰金。
製造、運輸、販賣專供製造或施用毒品之器具者，處1 年以上7
年以下有期徒刑，得併科新臺幣1 百萬元以下罰金。
前五項之未遂犯罰之。

附表：
編號 購毒者 交易毒品之時間、地點、方式、價格 通訊監察譯文及所持門號 原判決諭知罪刑（含沒收） 1 劉益民 劉益民使用00-0000000號電話撥打被告使用之門號0000000000號聯繫交易海洛因事宜後，於108年7月30日下午4時38分後某時許，在嘉義縣○○市○○路○段000巷00號附近，由許錦清將海洛因1包放在樹下，劉益民自行拿取該包海洛因後，再將7,000元價金放置樹下，交由被告收受。 警卷第181頁受監察號碼(A)：0000000000；非監察號碼(B)：00-0000000 許錦清犯販賣第一級毒品罪，累犯，處有期徒刑拾陸年肆月。扣案Benten廠牌行動電話壹支(含搭配使用之門號○○○○○○○○○○號SIM卡壹張）沒收之。未扣案之犯罪所得新臺幣柒仟元沒收之，於全部或一部不能沒收或不宜執行沒收時，追徵其價額。    108年7月30日下午2時51分5秒(受話) A：喂。 B：嗯。 A：大ㄟ喔。 B：嗯。 A：你誰？ B：我阿民。 A：嗯，怎樣？ B：我要過去找你。 A：來啊。 B：齁。 A：好啦。     108年7月30日下午4時38分6秒(受話) A：嗯。 B：大ㄟ，我欠你7千塊，要開去哪？ A：好啦。  2 劉益民 劉益民使用00-0000000號電話撥打被告持用之門號0000000000號行動電話聯繫交易海洛因事宜後，雙方於108年8月1日下午3時48分後某時許，在嘉義縣○○市○○路○段000巷00號附近，以一手交錢一手交貨之方式，由被告交付海洛因1包予劉益民，並向其收取價金3,500元。 警卷第181頁受監察號碼(A)：0000000000；非監察號碼(B)：00-0000000 許錦清犯販賣第一級毒品罪，累犯，處有期徒刑拾伍年拾月。扣案Benten廠牌行動電話壹支(含搭配使用之門號○○○○○○○○○○號SIM卡壹張）沒收之。未扣案之犯罪所得新臺幣參仟伍佰元沒收之，於全部或一部不能沒收或不宜執行沒收時，追徵其價額。    108年8月1日下午3時4分57秒(受話) A：嗯。 B：喂，大ㄟ喔。 A：嗯。 B：我阿民，我要還你錢。 A：喔好啊。 B：我要還你3千5。 A：喔好。     108年8月1日下午3時48分28秒(受話) A：嗯。 B：喂，到了。  3 劉益民 劉益民使用00-0000000號電話與被告持用之門號0000000000號行動電話聯繫後，雙方於108年8月2日下午4時20分後某時許，在嘉義縣○○市○○路○段000巷00號附近，以一手交錢一手交貨之方式，由被告交付海洛因1包予劉益民收受，並收取劉益民給付之3,500元價金。 警卷第181頁受監察號碼(A)：0000000000；非監察號碼(B)：00-0000000 許錦清犯販賣第一級毒品罪，累犯，處有期徒刑拾伍年拾月。扣案Benten廠牌行動電話壹支(含搭配使用之門號○○○○○○○○○○號SIM卡壹張）沒收之。未扣案之犯罪所得新臺幣參仟伍佰元沒收之，於全部或一部不能沒收或不宜執行沒收時，追徵其價額。    108年8月2日下午3時48分40秒(受話) A：嗯。 B：喂，大ㄟ喔。 A：嗯。 B：我要拿錢去還你啦。 A：好啊。 B：齁。     108年8月2日下午4 時20分36秒(受話) A：嗯。 B：喂。 A：嗯。 B：到了。 A：到了喔，喂。